【裁判字號】    91,上訴,3804
【裁判日期】    920225
【裁判案由】    殺人未遂
【裁判全文】
臺灣高等法院刑事判決                  九十一年度上訴字第三八四號
    上  訴  人
    即  被  告  乙○○
    指定辯護人  本院公設辯護人
右上訴人，因傷害案件，不服台灣桃園地方法院，九十一年度訴字第三八二號，中華
民國九十一年十月十一日第一審判決（起訴案號：台灣桃園地方法院檢察署九十年偵
字第二○九六四號）提起上訴，本院判決如左︰
    主  文
原判決撤銷。
乙○○連續傷害人之身體，處有期徒刑伍月，如易科罰金，以佰元折算壹日。
扣案之瑞士刀壹把沒收。
    事  實
乙○○係桃園市○○路○段二一○巷之豐田大郡社區住戶，於民國（下同）九十年十
二月二日下午六時五十分許，在豐田大郡社區地下一樓住戶休閒中心，因貴賓室使用
問題，與休閒中心管理員丙○○發生爭執。乙○○竟基於傷害之犯意，徒手掐住劉女
頸部，致其頸部挫傷害；適劉女之夫甲○○趕至，將乙○○拉開，稱有事可至一樓中
庭談論，乙○○乃尾隨至一樓中庭，途中取出皮包中扣案之瑞士刀，雖經甲○○與社
區管理委員會總幹事馮台柱及警衛翁水瑤勸阻，乙○○仍接續前開傷害行為，持瑞士
刀朝劉女身體刺下，經劉女以手背抵擋，致劉女右手前臂受長一公分深０．五公分撕
裂傷。甲○○因見乙○○刀傷其妻，而衝向前去，乙○○乃賡續前述傷害之犯意，持
該瑞士刀往甲○○胸部劃去，致其胸部二處穿刺傷；又因甲○○撲抱乙○○，乙○○
乃接續其傷害行為，反手朝甲○○背部刺下二刀，致甲○○受有背部及脊柱中線部分
各有長一點五公分、深度零點五公分之撕裂傷。終經翁水瑤、馮台柱合力將乙○○制
服在地。
案經甲○○、丙○○訴由桃園縣警察局桃園分局報告台灣桃園地方法院檢察署檢察官
偵查起訴，並扣得乙○○所有而持犯本件傷害之瑞士刀一把。
    理  由
一、上訴人即被告乙○○經合法傳喚，無正當理由不到庭，依法不待其到庭陳述，逕
    行判決，合先敘明。
二、本件原審判決，除上訴人即被告乙○○傷害丙○○與甲○○為另行起意部分外，
    關於上訴人即被告前後傷害行為，原審根據上訴人即被告坦認與告訴人丙○○等
    發生爭執，次據告訴人丙○○、甲○○之指述，復經證人即社區管理委員會總幹
    事馮台柱、警衛翁水瑤及警員蔣維德之證詞，又有敏盛綜合醫院診斷書、九一敏
    醫字第四七二號函與附回覆稿、急診病歷為證，又有扣案瑞士刀一把為憑，更經
    原審當庭摸擬、勘驗，且有卷附照片為據，認定上訴人即被告有如前述之傷害事
    實；並認定上訴人即被告所指告訴人等與證人等間之說詞不盡一致，仍不足否定
    上訴人即被告之傷害行為，而上訴人即被告所主張之正當防衛，核與事實不符，
    不足阻其違法；又上訴人即被告與告訴人間之關係，本件攻擊之動機、所用器
    具、攻擊之部位、用力強弱，告訴人因而所致傷勢等情，均難認上訴人即被告具
    有殺人之犯意，故公訴人起訴殺人未遂，容有不合起訴法條應予變更等情，核屬
    允當。原審判決書關於前述傷害行為之事實，所記載之證據以及推論之理由，均
    引用之。
三、惟關於上訴人即被告前後傷害丙○○、甲○○二人，所本之犯意，究係基於概括
    之犯意？抑或各別犯意？查本件犯罪地點，雖有社區地下一樓休閒中心與一樓中
    庭之別，發生時間亦有前後之分；但查其時間與地點均甚緊接，且犯罪起因，同
    係為使用社區休閒中心發生爭執，別無他項緣故，而傷害之對象，係對於甲○○
    、丙○○夫妻下手，而非他人從中介入。經綜合觀察客觀情況，應認上訴人即被
    告係基於概括之犯意而實施二次傷害行為。故上訴人即被告核係犯刑法第二百七
    十七條第一項傷害罪，其基於概括犯意，二次傷害，所犯罪名相同，為連續犯，
    應以一罪論，但加重其刑。
四、原審予以論科，固非無見，但原判決論上訴人即被告二次傷害行為，係另行起意
    ，而分論併罰，尚有違誤。上訴人即被告上訴意旨仍執陳詞否認犯罪云云，固無
    可取，惟原判決既有可議，仍屬不可維持，應由本院予以撤銷改判。爰審酌上訴
    人即被告與告訴人等同為社區住戶，祇因使用休閒中心細故即動手傷害，甚而動
    刀，但衡其所致傷害尚屬輕微，並為避免將來雙方仇恨相處可能引發之更大不幸
    ，爰處以主文所示之刑，並諭知易刑之折算標準，以資薄懲，並促敦睦相處。又
    扣案之瑞士刀一把，查係上訴人即被告所有，且供犯本罪之用，併依法沒收之。
據上論結，應依刑事訴訟法第三百七十一條、第三百七十三條、第三百六十九條第一
項前段、第三百六十四條、第二百九十九條第一項前段、第三百條，刑法第五十六條
、第二百七十七條第一項、第四十一條第一項、第三十八條第一項第二款，罰金罰鍰
提高標準條例第一條前段、第二條，判決如主文。
本案經檢察官朱兆民到庭執行職務。
中      華      民      國    九十二    年     二       月     二十五   日
                              臺灣高等法院刑事第八庭
                                  審判長法  官    陳  祐  治
                                        法  官    楊  炳  禎
                                        法  官    王  炳  梁
右正本證明與原本無異。
被告不得上訴。
檢察官如不服本判決應於收受送達後十日內向本院提出上訴書狀，其未敘述上訴之理
由者並得於提起上訴後十日內向本院補提理由書（均須按他造當事人之人數附繕本）
。
                                        書記官    詹  麗  珠
中      華      民      國    九十二    年      二      月     二十六   日
附錄：本案論罪科刑法條全文
刑法第二百七十七條
傷害人之身體或健康者，處三年以下有期徒刑，拘役或一千元以下罰金。
犯前項之罪，因而致人於死者，處無期徒刑或七年以上有期徒刑，致重傷者，處三年
以上、十年以下有期徒刑。


司法院資訊處製作；財團法人民間司法改革基金會備份。
